臺灣板橋地方法院交通事件裁定　　　 100年度交聲字第1108號
原處分機關　交通部公路總局臺北區監理所板橋監理站
異　議　人
即受處分人　汪明堂
上列異議人即受處分人因違反道路交通管理處罰條例事件，對於
交通部公路總局臺北區監理所板橋監理站於民國100 年3 月31日
所為之處分（原處分案號：板監裁字第裁41-C00000000號），聲
明異議，本院裁定如下：
    主  文
異議駁回。
    理  由
一、原處分意旨略以：本件異議人即受處分人汪明堂（下稱異議
    人）於民國100 年2 月1 日0 時45分許，騎乘車牌號碼GUB-
    819 號普通重型機車，行經新北市○○區○○路二段與華東
    街之交岔路口處，因有「汽車駕駛人行經有燈光號誌管制之
    交岔路口闖紅燈（四川路左轉華東街）」之交通違規事實，
    經新北市政府警察局板橋分局信義派出所警員攔停舉發，嗣
    異議人於舉發通知單上所載應到案日期前向交通部公路總局
    臺北區監理所板橋監理站（下稱原處分機關）提出陳述，經
    原處分機關函請原舉發單位調查結果，仍認異議人騎乘上開
    普通重型機車確有前揭違規事實，遂於100 年3 月31日以板
    監裁字第裁41-C00000000號裁決書，依道路交通管理處罰條
    例第53條第1 項及第63條第1 項第3 款（原處分書漏載第3
    款）之規定，裁處異議人罰鍰新臺幣（下同）1,800 元，並
    記違規點數3 點等語。
二、聲明異議意旨略以：伊當時由樹林前往板橋，行經四川路與
    華東街口，四川路路面設有3 線汽車專用道及2 線機車專用
    道，其中1 線設有機車得逕行左轉之專用道。伊當時駛入左
    轉車道，暫停片刻俟綠燈亮起後駛往華東街，竟遭警員開單
    舉發。伊認為兩次轉彎並不適用於任何道路，因為Ｔ字路口
    ，只要有左轉指示燈號引導輔助，必定井然有序，且無車禍
    之虞，不需要兩次綠燈，故不服原處分，爰聲明異議云云。
三、按汽車駕駛人，行經有燈光號誌管制之交岔路口闖紅燈者，
    處1,800 元以上5,400 元以下罰鍰，道路交通管理處罰條例
    第53條第1 項定有明文。復依同條例第63條第1 項第3 款之
    規定，汽車駕駛人有第53條第1 項之情形者，除依原條款處
    罰鍰外，並記違規點數3 點。
四、經查：
  (一)本件異議人汪明堂騎乘車牌號碼GUB-819 號普通重型機車，
    於100 年2 月1 日0 時45分許，行經新北市○○區○○路二
    段與華東街之交岔路口處時，因有「汽車駕駛人行經有燈光
    號誌管制之交岔路口闖紅燈」之交通違規，經新北市政府警
    察局板橋分局信義派出所警員攔停製單舉發。嗣原處分機關
    依道路交通管理處罰條例第53條第1 項及第63條第1 項（原
    處分書漏載第3 款）之規定，裁處其罰鍰1,800 元，並記違
    規點數3 點等情，有新北市政府警察局100 年2 月1 日北警
    交字第C00000000 號舉發違反道路交通管理事件通知單、交
    通部公路總局臺北區監理所板橋監理站100 年3 月31日板監
    裁字第裁41-C00000000號裁決書各1 紙附卷可稽，此部分事
    實均堪認定。
  (二)上揭違規事實，業據證人即本件攔停舉發之新北市政府警察
    局板橋分局信義派出所警員劉益材於本院調查時具結證稱：
    「舉發當時情形，華東街的號誌是綠燈已經超過3 秒鐘，並
    不是燈號剛變換，我看見異議人騎乘機車直接從四川路左轉
    過來，往華東街方向行駛，我當時站立在距離路口約50公尺
    的廟前，異議人當時並沒有說明他是綠燈左轉，當時是凌晨
    0 時45分，馬路上車很少，所以也沒有誤判的問題，所以異
    議人也沒有爭執，也沒有其他意見，我就依照道路交通處罰
    管理條例依法告發。當時我在執勤定點巡邏職務，我是站立
    在廟前路口的位置，我跟另外一位義警搭配，執勤時間為0
    時到2 時。當時的天色因為深夜，但視線很清楚，氣候為何
    我忘記，但是視距良好沒有任何會影響判斷的情形。該處是
    一個Ｔ字型路口，機車有機車專用的左轉車道及號誌，舉發
    當時華東路的號誌燈是綠燈。如果四川路左轉的號誌燈亮起
    ，華東路不可能同時是綠燈，而是紅燈，華東路上如果是綠
    燈的話，四川路一定是全紅的號誌，不可能是直行紅燈放行
    左轉，當時沒有號誌燈故障的情形。為了避免有誤判的情形
    ，我們會等綠燈持續3 到5 秒以上，才會進行違規舉發，我
    看到異議人在綠燈超過5 秒以上才從路口轉過來。我站在攔
    停稽查點執勤大概半小時左右，我從去年10月中到派出所任
    職，到本件違規當時已有3 、4 個月，現在該路口仍是派出
    所會稽查的地點。四川路路口的號誌變換，放行左轉的時間
    約為20到30秒左右，即使是深夜的時候應該也是如此，除非
    有特殊勤務，才會特別控管號誌變換的時間，該路口號誌變
    換是綠燈先直行，綠燈的時間30到50秒左右，再來直行會亮
    紅燈，左轉方向燈亮起約20到30秒，再來才是全紅燈約30秒
    左右。」等語綦詳，並有攔停現場交通設施示意圖、勤務分
    配表各1 紙及舉發違規現場照片6 幀附卷可稽。按警員舉發
    交通違規，係道路交通管理處罰條例所規定之職權行使。而
    交通違規行為之本質，本多係在瞬間發生，通常多委由當場
    執行取締違規公務員之認識與判斷，必須為立即之取締作為
    ，此為達成維持交通秩序目的所必要，且依道路交通管理處
    罰條例之規定，此種立即性之舉發違規，多依警員之認知、
    判斷已足，並無須另有其他積極佐證。此係因執行職務之公
    務員，通常多具有一定之考選資格與專業訓練，且其執法之
    對象係不特定大眾，故其立場經立法機關推定，應具有客觀
    、中立與公正之特質，而無故意偏頗之虞，是此種逕由公務
    員所為之事實認定，除非有其他積極證據，足資認定公務員
    於執行職務時，有故意或過失侵害人民權利之情形，或處分
    本身有重大明顯之瑕疵而應予撤銷者外，否則本於行政目的
    達成之必要與公權力之尊重、公信力之維持，司法機關宜予
    尊重。本件違規情形雖無監視錄影等證據資料另為佐證，但
    案發當時之現場值勤警員亦不失為可資證明之證人身分；再
    衡諸該警員係依法執行公務，其與異議人並不認識，亦無任
    何嫌隙可言，該警員當不至甘冒涉犯偽證罪之風險，蓄意構
    陷異議人有此交通違規，並參酌警員執行公務時，本身即受
    有行政懲處責任之監督，且其到庭具結作證，更係以刑事責
    任擔保其證言之真實性，復綜觀其證詞亦與常情無悖，是其
    證述自足採信。從而，依證人之證述內容，應堪認定異議人
    確有上開違規事實。
  (三)異議人雖辯稱：伊當時係駛入左轉車道，暫停片刻俟綠燈亮
    起後駛往華東街（見100 年4 月11日異議狀、100 年2 月17
    日申訴書）等語，又於本院100 年7 月28日調查時陳稱：「
    我在指定左轉的車道上，我在左轉的時候看到的燈號是綠燈
    ，所以可以左轉」等語，惟經本院提示上開證人100 年6 月
    24日之調查筆錄予異議人閱覽後，再改稱：「證人說的大致
    上都正確，我不確定我當時行進的燈號是紅燈或綠燈，我是
    在四川路綠燈的時候到我的右側的華東路待轉，等到華東路
    綠燈的時候再直行通過路口，我是兩段式左轉。」等語，是
    就其如何駛往東華街一節，究係「於左轉專用道逕行左轉」
    或為「兩段式左轉」，先後陳述不一，顯有刻意迴避事實之
    情，內容是否可採已非無疑。另就異議人爭執上開路口號誌
    設置不良乙節，於本院調查時辯稱：「舉發不到半個月這個
    路口的號誌燈已經改過來了，因為太多人反應。當時該交叉
    路口沒有設置左轉燈號」云云，惟查，上開路口自99年10月
    起決定增設「左轉機車專用三燈號誌」，完工後迄100 年9
    月8 日止均未接獲其他維修通報資訊，亦未變更設置等情，
    有本院依職權向新北市政府交通局交通管制工程科查詢之公
    務電話紀錄及維修通報資訊列印各1 紙在卷足憑，是異議人
    所述顯與事實不符，殊難採信。
五、綜上所述，本件異議人騎乘車牌號碼GUB-819 號普通重型機
    車，確有於上開時、地，行經有燈光號誌管制之交岔路口闖
    越紅燈之交通違規事實，原處分機關依道路交通管理處罰條
    例第53條第1 項及第63條第1 項第3 款之規定，裁處異議人
    罰鍰1,800 元，並記違規點數3 點，於法核無不合。異議人
    之聲明異議為無理由，應予駁回。
據上論斷，應依道路交通管理處罰條例第87條第2 項，道路交通
事件處理辦法第18條，裁定如主文。
中    華    民    國   100    年    12    月    22    日
                  刑事第十九庭  法  官  陳海寧
以上正本證明與原本無異。
如不服本裁定應於送達後5 日內向本院提出抗告狀。
                                書記官  馮得弟
中    華    民    國   101    年    1     月    3     日